臺灣高雄地方法院刑事判決　　　　　　　　　　　　　九十年度訴字第二九二九號
　　公　訴　人　臺灣高雄地方法院檢察署檢察官
　　被　　　告　乙○○
右列被告因搶奪案件，經檢察官提起公訴（九十年度偵字第一九四七九號），本院判
決如左：
    主  文
乙○○無罪。
    理  由
一、公訴意旨略以：被告乙○○與姓名年籍不詳之成年男子，共同意圖為自己不法之
    所有，於民國九十年七月十日下午四時四十分許，在高雄市○○區○○路與漢口
    街口，共騎乘乙部車號不詳之機車，以尾隨之方式，趁被害人戊○○不備之際搶
    奪其掛在肩上之皮包乙只（內有易利信牌Ｔ１８型手機乙支、序號為00000
    0000000000號、諾基亞牌三二一０型手機乙支、序號為000000
    00000000號、記事本、化妝品等財物），得手後，被告乙○○並將上開
    諾基亞牌三二一０型手機乙支序號00000000000000號裝入其所有
    之0000000000號行動電話號碼使用，嗣經警調閱通聯紀錄後循線查獲
    ，因認被告乙○○涉有刑法第三百二十五條第一項之搶奪罪嫌等語。
二、按犯罪事實應依證據認定之，無證據不得推定其犯罪事實；又不能證明被告犯罪
    或其行為不罰者，應諭知無罪之判決；刑事訴訟法第一百五十四條、第三百零一
    條第一項分別定有明文。次按事實之認定，應憑證據，如未能發現相當證據，或
    證據不足以證明，自不能以推測或擬制之方法，以為裁判基礎；認定不利於被告
    之事實，須依積極證據，苟積極證據不足為不利於被告事實之認定時，即應為有
    利於被告之認定，更不必有何有利之證據；有最高法院四十年台上字第八六號、
    三十年上字第八一六號判例意旨可資參照。且「罪疑惟輕」、「無罪推定」原本
    即為刑事訴訟法之大原則，尤其晚近刑事訴訟制度與憲法保障人權思想相結合下
    ，該二原則益形重要，此由最高法院於九十年九月四日以九十年度第七次刑事庭
    會議決議二十五年上字第三七０六號判例（該判例之要旨為：審理事實之法院，
    對於被告之犯罪證據，應從各方面詳予調查，以期發現真實，苟非調查之途徑已
    窮，而被告之犯罪嫌疑仍屬不能證明，要難遽為無罪之判斷。）不再援用，亦可
    見其端倪。
三、公訴人認被告涉有前揭搶奪犯行，係以被害人戊○○及證人甲○○（戊○○之朋
    友）由被告之背影而判斷被告即為行搶人之指述，及由通聯紀錄查知戊○○遭搶
    之諾基亞牌三二一０型手機（序號為00000000000000號），曾經
    被告所有之0000000000號行動電話號碼使用之紀錄，為其所憑之論據
    。訊據被告堅決否認上揭犯行，辯稱：七月十日當天，伊由楠梓加工區下班後就
    到六合路一百零五之一號批發手機配件，因伊每星期五、六晚上在後勁擺攤賣手
    機配件及做手機維修工作，抵達時已是下午五點二十幾分，根本不可能在三民區
    ○○路與漢口街口行搶，且伊雖有機車，但很少使用，平日均以汽車代步，故警
    察查獲之手機不是伊去搶的，而是伊在後勁擺夜市時，一位外勞拿去修理，修好
    之後為測試可否通話始將伊所有之ＳＩＭ卡裝入該手機內等語。經查：
    （一）被告係在位於高雄市楠梓加工出口區○○路四十二號之楠梓電子股份有限
          公司（下稱楠梓電子公司）擔任高級技術員，案發當日即九十年七月十日
          之下班時間為下午四時零五分，此有該公司九十年十二月十四日（九○）
          楠電字第二八七號函附個人刷卡資料明細表一紙在卷可稽（本院卷第一二
          、一三頁）。而由該公司至案發地點即高雄市○○路及漢口街口，由直線
          最近之加昌路、楠陽路、高楠公路、民族一路接十全路至漢口街之距離，
          約十二‧六公里，有被告提出之地圖一紙為證，經本院依比例尺換算得出
          （詳證物袋內之地圖），故被告由案發當天下午四時零五分下班，是否有
          足夠時間可抵達案發地點行搶，不無可疑。且被告當天下班後，係先回到
          位於壽民路之家中，接其配偶丙○○至高雄市楠梓加工出口區○○○路一
          號之台灣雙葉電子股份有公司（下稱雙葉公司）上班，此間需時約十餘分
          鐘，而丙○○當天上班之時間為下午五時十分等情，除經證人丙○○到庭
          證述屬實外（本院卷第三一頁），另有雙葉公司出具之證明（本院卷第二
          四頁）及被告提出之地圖各一紙附卷可憑（詳前開證物袋內之地圖），是
          本案行搶之人應非被告，蓋案發之時，被告係載其配偶丙○○上班之時段
          。或謂證人丙○○為被告之配偶，其所為之證言，可能會有偏頗之虞，惟
          被告是否為本案行搶之歹徒，容有深究之必要。
    （二）被害人戊○○於案發時係與其朋友甲○○徒步在案發地點，行搶歹徒二人
          未載安全帽共乘一部黑色未掛車牌之機車，係由後載者下手行搶，而被告
          是由警方調閱通聯紀錄後，發現被告所有之0000000000號行動
          電話ＳＩＭ卡曾裝入被害人戊○○所有諾基亞牌三二一０型手機（序號為
          00000000000000號）內而有通話之紀錄，始於九十年八月
          五日查獲被告，並拍攝被告騎乘其所有車號ＸＩＰ－四○三號黑色機車之
          背影照片，而交由被害人戊○○指認等情，業據戊○○證述在卷（警卷第
          一、四、五、一六頁），且戊○○、甲○○於本院審理時，亦明確證述其
          二人係由背影判斷，覺得很像，另因手機在他身上等語（本院卷第三二、
          三三頁）。惟前開警卷內照片所攝之機車，車牌懸掛之鏍絲接縫處，並未
          有拆卸之痕跡（詳警卷第一六頁），而與被害人戊○○及證人甲○○證述
          搶匪係以未掛車牌之機車行搶有異，故該機車尚非行搶所用之機車，應可
          確定。又被害人戊○○及證人甲○○可否僅由背影而可逕行認定被告即為
          行搶時騎乘機車之歹徒，尚非無斟酌之處。而手機在被告持有中，雖有可
          疑，但仍視手機之來源，是否確為被告行搶所得，始得斷定被告為行搶之
          歹徒，且被害人戊○○陳稱：伊不敢確定等語（偵卷第三○頁背面）；及
          證人甲○○亦證述：伊覺得很像等語（本院卷第三二頁），尚非完全確定
          被告即為行搶之歹徒。
    （三）被害人遭搶之序號000000000000000號手機，於本案發生
          後之九十年七月十四日以0000000000號電話曾有一次之通話紀
          錄，此經警員查明屬實，有通聯資料二份附卷可稽（警卷第七、九頁），
          被告就此亦不爭執，堪信為真。惟證人己○○證稱：「‧‧‧被告是我高
          中同學。被告在後勁夜市擺攤修理手機約有半年以上（‧‧‧也就是九十
          年五月開始），被告現在沒有在後勁夜市擺攤修理手機了。我也在那裡擺
          攤子，我的攤子是在被告的隔壁，被告的攤子還是我租給他的，每個月租
          金一千二百元」等語（本院卷第八六頁），核與被告提出地攤照片四幀相
          符（本院卷第二五、二六頁）。而被告另提出估價單四紙以證明其確實在
          從事維修手機業務（偵卷第二四、二五頁），其中三紙估價單分別為客戶
          己○○、丁○○送修，亦經證人己○○結證：「二份估價單上的簽名是我
          寫的，二份估價是我的二支手機送修，這分別是我的諾基亞以及ＧＶＣ二
          支手機交由被告修理，時間分別在（九十年）八月四日及二日，我是拿到
          高雄市楠梓區後勁夜市被告的手機吊飾的攤子交由被告修理（被告有代客
          修理的業務）」等語（本院卷第八五、八六頁）、及證人丁○○結證稱：
          「（提示偵卷第二十五頁估價單一紙有何意見？）估價單上的簽名是我寫
          的。」「我在九十年年中在後勁夜市透過我先生認識被告。被告是在後勁
          夜市設攤賣手機配件以及維修手機，我有些維修手機的業務會交給被告作
          。而上開估價單是我有手機交給被告維修而簽立的估價單」等語屬實（本
          院卷第八六、八七頁），故被告確於案發期間有在後勁夜市擺攤代客維修
          手機之事實，堪以認定。而證人丁○○復證陳：「我每次請被告修理手機
          時，被告會用他自己的手機ＳＩＭ卡插入待修手機內來測試待修手機良好
          與否，這是他每次都有的動作，所以我的印象很深」等語確實（本院卷第
          。是故前開被告所有之0000000000號行動電話ＳＩＭ卡可能確
          係被告為客戶維修時，測試遭搶奪序號000000000000000
          號之手機功能所撥打，且依前開通話紀錄僅記載一次之情形觀之，亦符合
          測試之情事，從而尚難執此通話紀錄而逕認被告確為行搶之歹徒。
四、綜上所述，公訴人所依憑之證據，固非無據，惟尚難令本院確信被告即為共同行
    搶之歹徒，本院認為被告之辯解，堪予採信。此外，復查無其他積極證據足資證
    明被告有何上開犯行，被告犯罪不能證明，揆諸前揭法條及最高法院判例意旨，
    自應為無罪判決之諭知。
五、據上論斷，應依刑事訴訟法第三百零一條第一項，判決如主文。
本案經檢察官劉仲慧到庭執行職務。
中    華    民    國    九十一    年      十二    月        二十三    日
                                  臺灣高雄地方法院刑事第三庭
                                      法  官    吳為平
右正本證明與原本無異。
如不服本判決，應於判決送達後十日內，向本院提出上訴狀。
                                      書記官    曾秀鳳
中    華    民    國    九十一    年      十二    月        二十五    日
